臺灣花蓮地方法院民事判決
111年度花簡字第24號
原      告  曾柏仁  

訴訟代理人  張美滿  
被      告  邱國憲  

上列當事人間侵權行為損害賠償事件，原告提起刑事附帶民事訴
訟，經本院刑事庭裁定移送前來（110年度交附民字第38號），
本院於民國111年2月23日言詞辯論終結，判決如下：
    主      文
被告應給付原告新臺幣54,110元，及自民國110年9月6日起至清
償日止，按年息百分之5計算之利息。
原告其餘之訴駁回。
本判決主文第一項得假執行。但被告如以新臺幣54,110元為原告
預供擔保後，得免為假執行。
    事實及理由
壹、程序部分
    按簡易訴訟程序訴狀送達後，原告不得將原訴變更或追加他
    訴，但擴張或減縮應受判決事項之聲明者，不在此限。民事
    訴訟法第436條第2項、第255條第1項但書第3款定有明文。
    查本件原告起訴時聲明請求被告應給付新臺幣（下同）307,
    490元及其法定遲延利息；嗣於民國111年2月23日言詞辯論
    期日當庭捨棄機車修復費用2,800元、釣竿580元之請求（卷
    第52頁），核其所為係屬減縮應受判決事項之聲明，與上開
    規定相符，應予准許。
貳、實體部分
一、原告起訴主張：被告於109年10月2日18時17分許，騎乘電動
    自行車（下稱肇事自行車），沿花蓮縣○○鄉○○○街○○○○○○○○○
    ○○路○段設○○○○○號誌之交岔路口時，因疏於注意，而貿然闖
    紅燈左轉，適原告騎乘車牌號碼000-000號普通重型機車（
    下稱系爭機車），沿南濱路由南往北方向直行行駛至該交岔
    路口，兩車發生碰撞（下稱系爭事故），致原告受有右肘橈
    骨頭骨折、左、右腕挫傷等傷害（下稱系爭傷害）。爰依民
    法第184條、第191條之2、第193條、第195條第1項前段等規
    定，請求被告給付醫療費用4,110元、精神慰撫金300,000元
    等語。並聲明：被告應給付原告304,110元，及自刑事附帶
    民事起訴狀繕本送達翌日起至清償日止，按年息5%計算之利
    息。願供擔保，請准宣告假執行。
二、被告則以：對原告請求醫療費用不爭執。至精神慰撫金部分
    ，被告爭執等語置辯。　　
三、本院判斷如下：
  ㈠經查，原告主張上開事實，業據其提出與所述情節相符之臺
    灣基督教門諾會醫療財團法人門諾醫院（下稱門諾醫院）、
    簡永典骨外科診所診斷證明書、醫療費用收據等件影本為證
    （附民卷第13至14、16至31頁），被告因系爭事故涉犯過失
    傷害罪一節，經本院刑事庭以110年度交易字第74號刑事判
    決判處有期徒刑2月，如易科罰金，以1,000元折算1日等情
    ，有上開刑事判決在卷可稽（卷第13至17頁），並經本院依
    職權調取上開刑事卷宗核閱無訛。另原告因系爭事故支出醫
    療費用4,110元等情，為被告所不爭執，堪信為真正。
　㈡按故意或過失，不法侵害他人之權利者，負損害賠償責任。
    汽車、機車或其他非依軌道行駛之動力車輛，在使用中加損
    害於他人者，駕駛人應賠償因此所生之損害。不法侵害他人
    之身體或健康者，對於被害人因此喪失或減少勞動能力或增
    加生活上之需要時，應負損害賠償責任。不法侵害他人之身
    體、健康、名譽、自由、信用、隱私、貞操，或不法侵害其
    他人格法益而情節重大者，被害人雖非財產上之損害，亦得
    請求賠償相當之金額。民法第184條第1項前段、第191條之2
     前段、第193條第1項、第195條第1項前段，分別定有明文
    。查被告因過失肇致發生系爭事故並致原告受有系爭傷害等
    情，有如前述。則被告就系爭事故之發生為有過失，該過失
    行為與原告所受系爭傷害間，具有相當因果關係，自係過失
    不法侵害原告之身體權利，堪以認定。依上開規定，原告請
    求被告賠償其因系爭傷害所受損害，自屬有據。
　㈢茲就原告請求賠償之項目及金額，其中被告有爭執部分審酌
    如下：
　⒈精神慰撫金：
　⑴按人格權遭遇侵害，受有精神上之痛苦，而請求非財產上損
    害賠償，其核給之標準，須以相當金額為限，而所謂相當，
    自應以實際加害情形與其人格權之影響是否重大，及被害人
    之身分地位與加害人經濟狀況等關係定之（最高法院47年台
    上字第1221號、86年度台上字第3537號民事裁判意旨參照）
    。又慰藉金之賠償須以人格權遭遇侵害，使精神上受有痛苦
    為必要，其核給之標準固與財產上損害之計算不同，然非不
    可斟酌雙方身分資力與加害程度，及其他各種情形核定相當
    之數額（最高法院51年台上字第223號民事裁判意旨參照）
    。
  ⑵本件原告因被告之過失行為致身體權受到侵害，已如前述，
    堪認原告受有精神上之損害，原告自得請求被告賠償相當之
    慰撫金。本院審酌兩造之教育程度、身分、地位、經濟能力
    ，及原告所受傷害程度、精神上痛苦之程度等一切情狀，並
    有本院依職權調閱兩造稅務電子閘門資料查詢表在卷可稽，
    認原告請求被告賠償非財產上損失之數額應以50,000元為適
    當。
  ⒉綜上，原告得請求賠償之金額為54,110元（計算式：4,110＋5
    0,000＝54,110）。
四、末按給付無確定期限者，債務人於債權人得請求給付時，經
    其催告而未為給付，自受催告時起，負遲延責任。其經債權
    人起訴而送達訴狀，或依督促程序送達支付命令，或為其他
    相類之行為者，與催告有同一之效力。民法第229條第2項定
    有明文。又遲延之債務，以支付金錢為標的者，債權人得請
    求依法定利率計算之遲延利息。但約定利率較高者，仍從其
    約定利率。應付利息之債務，其利率未經約定，亦無法律可
    據者，週年利率為百分之5。民法第233條第1項、第203條亦
    有明文。本件原告請求有理由部分，併請自刑事附帶民事起
    訴狀繕本送達翌日（即110年9月6日，附民卷39頁）起至清
    償日止，按年息百分之5計算之利息，依上開規定，亦有理
    由，併予准許。
五、綜上所述，原告依民法第184條、第191條之2、第193條、第
    195條第1項前段之規定，請求被告給付原告54,110元，及自
    110年9月6日起至清償日止，按年息5％計算之利息，為有理
    由，應予准許，逾此部分所為之請求，為無理由，應予駁回
    。
六、本件係依民事訴訟法第427條第1項規定適用簡易訴訟程序，
    而為被告部分敗訴之判決，就原告勝訴部分依同法第389條
    第1項第3款規定，應依職權就原告勝訴部分宣告假執行，原
    告雖聲明此部分供擔保宣告假執行，惟此僅促使法院職權發
    動，不另為假執行准駁之諭知。並依同法第392條第2項規定
    ，依職權宣告如被告為原告預供擔保，得免為假執行。
七、本件判決之基礎已臻明確，兩造其餘攻擊防禦方法及舉證，
    核與判決無影響，爰不另一一論述，併此敘明。
八、本件係刑事附帶民事訴訟，由刑事庭裁定移送本庭之事件，
    依刑事訴訟法第504條第2項之規定，免納裁判費，且無其他
    訴訟費用，故毋庸為訴訟費用負擔之諭知，附此敘明。
中　　華　　民　　國　　111 　年　　3 　　月　　4 　　日
                  花蓮簡易庭  法  官  蔡培元  
以上正本係照原本作成。
如不服本判決，應於送達後20日內，向本院提出上訴狀（上訴狀
須表明上訴理由）並繳納上訴審裁判費；如於本判決宣示後送達
前提起上訴者，應於判決送達後20日內補提上訴理由書（均須按
他造當事人之人數附繕本）。
如委任律師提起上訴者，應一併繳納上訴審裁判費。
中　　華　　民　　國　　111 　年　　3 　　月　　4 　　日
                              書記官  謝佩真